臺灣彰化地方法院刑事判決　　　　　　100年度交訴字第113號
公　訴　人　臺灣彰化地方法院檢察署檢察官
被　　　告　洪基彰
上列被告因公共危險案件，經檢察官提起公訴（100年度偵字第
8959號），本院合議庭裁定由受命法官獨任進行簡式審判程序，
茲判決如下：
    主    文
洪基彰駕駛動力交通工具肇事，致人受傷而逃逸，處有期徒刑陸
月，如易科罰金，以新臺幣壹仟元折算壹日。緩刑貳年，並應向
指定之公益團體、地方自治團體或社區提供肆拾小時之義務勞務
，緩刑期間付保護管束。
    事實及理由
一、洪基彰於民國100年6月18日晚間某時許，駕駛車牌號碼Y5—
    8557號自用小貨車，沿彰化縣和美鎮○○路由南往北方向行
    駛時，本應注意車前狀況及兩車併行之間隔，隨時採取必要
    之安全措施，而依當時天氣晴朗、為夜間有照明光線、且路
    面無缺陷、無障礙物、視距亦屬良好之情形，亦無不能注意
    之情事，詎其疏未注意及此，於同日晚上7時40分許，途經
    嘉佃路與嘉佃路600巷之交岔路口時，不慎撞及同向行駛在
    前、由黃錦秀所騎乘之腳踏車，致黃錦秀人車倒地而受有頭
    部外傷併頭皮撕裂傷、左手肘擦傷等傷害（過失傷害罪已撤
    回告訴，另由臺灣彰化地方法院檢察署檢察官為不起訴處分
    確定）。詎洪基彰於肇事後，竟未採取救護或其他必要措施
    ，亦未向警察機關報告處理，即基於肇事逃逸之犯意，駕車
    逃離現場。嗣經警方調閱監視器後，始循線查悉上情。案經
    彰化縣警察局和美分局報告臺灣彰化地方法院檢察署檢察官
    偵查起訴。
二、上揭犯罪事實，業據被告洪基彰於警詢、偵查、本院準備程
    序及審理中均坦承不諱，核與被害人黃錦秀於警詢及偵查中
    證述情節大致相符，並有財團法人彰化基督教醫院診斷書、
    道路交通事故現場圖、道路交通事故調查報告表（一）、（
    二）、現場照片及監視器翻拍照片共16張附卷可稽。按汽車
    駕駛人駕駛汽車肇事致人受傷或死亡，應即採取救護或其他
    必要措施，並向警察機關報告，不得駛離或逃逸，道路交通
    管理處罰條例第62條第1項定有明文。又因道路交通事故之
    發生，常非於己之鄰親家里，時有告救不能情事，乃科以肇
    事者須即採取救護或其他必要措施，並應向警察機關報告之
    法定義務，以防因就醫延誤致生無謂傷亡，並俾得通知傷亡
    者家屬到場，以明責任，是凡肇事人於行車肇事致人受傷或
    死亡，未即採取救護或其他必要措施，並向警察機關報告，
    即駕車逃逸者，均應依該規定處罰，至其嗣後是否受刑事訴
    追及已否與被害人達成民事和解，賠償損失，對其應受處罰
    乙節，並不生影響。職是之故，汽車駕駛人駕駛汽車肇事，
    不論其責任之歸屬為何，即有義務留在肇事現場，採取救護
    或其他必要措施，並向警察機關報告，以維護他人之生命與
    其他用路人之交通安全。其立法目的，既係促使駕駛人於肇
    事致死傷後，能對被害人即時救護，報告警察機關，以減少
    死傷，是該罪之成立祇以行為人有駕駛動力交通工具肇事，
    致人死傷而逃逸之事實為已足，至行為人之肇事有否過失，
    則非所問（最高法院92年度臺上字第4468號刑事判決參照）
    。本件被告駕駛車輛，不慎與被害人所騎乘之腳踏車發生擦
    撞，使得被害人人車倒地，受有頭部外傷併頭皮撕裂傷、左
    、左肩挫傷及左手第五指擦傷等傷害，此有被害人之財團法
    人彰化基督教醫院診斷書1份在卷可證。揆諸上開說明，而
    本件被告既知被害人在遭其擦撞後人車倒地，應對被害人當
    場受有傷害已有認識，其竟未採取救護或其他必要措施，並
    向警察機關報告，即逕行駕車離去嗣經警循線查獲，其肇事
    逃逸已甚灼然。本件事證明確，被告肇事逃逸之犯行，堪以
    認定，應予依法論科。
三、核被告所為，係犯刑法第185條之4之駕駛動力交通工具肇事
    ，致人受傷而逃逸罪。爰審酌被告肇事逃逸行為對於他人生
    命及公共安全之威脅程度、被告之交通過失情節輕重、被害
    人受傷情形、被告犯罪所生之危害、被害人於偵查中表示已
    與被告達成和解，要撤回告訴等語，此有偵訊筆錄1份在卷
    可考（見偵卷第6頁反面），及其犯後坦承犯行，態度良好
    等一切情狀，量處如主文所示之刑，並諭知易科罰金之折算
    標準。末查，被告前未曾因故意犯罪而受有期徒刑以上刑之
    宣告，有臺灣高等法院被告前案紀錄表在卷可按，其因一時
    失慮，致罹刑章，惟犯罪後已坦承犯行，深表悔悟，傷害部
    分並與被害人達成和解，足見其經此刑之宣告後，應知警惕
    而無再犯之虞，本院因認前開宣告之刑以暫不執行為適當，
    爰宣告緩刑2年，並依刑法第74條第2項第5款規定，命被告
    應向執行之檢察機關所指定之公益團體、地方自治團體或社
    區提供40小時之義務勞務，暨依刑法第93條第1項第2款規定
    ，諭知於緩刑期間付保護管束，期使被告於義務勞務過程及
    保護管束期間，確切明瞭其行為所造成之損害，並培養法治
    觀念，以啟自新，並觀後效。
據上論斷，應依刑事訴訟法第273條之1第1項、第299條第1項前
段、刑法第185條之4、第41條第1項前段、第74條第1項第1款、
第2項第5款、第93條第1項第2款，判決如主文。
本案經檢察官高宏銘到庭執行職務。
中    華    民    國   100    年    12    月    23    日
                          刑事第二庭  法  官  郭玄義
以上正本證明與原本無異。
如不服本判決應於收受判決後10日內向本院提出上訴書狀，並應
敘述具體理由；其未敘述上訴理由者，應於上訴期間屆滿後20日
內向本院補提理由書（均須按他造當事人之人數附繕本）「切勿
逕送上級法院」。
告訴人或被害人對於判決如有不服具備理由請求檢察官上訴者，
其上訴期間之計算係以檢察官收受判決正本之日期為準。
中    華    民    國   100    年    12    月    23    日
                                      書記官  林婷儀
附錄本案論罪科刑法條全文：
中華民國刑法第185條之4
（肇事遺棄罪）
駕駛動力交通工具肇事，致人死傷而逃逸者，處 6 月以上 5 年
以下有期徒刑。